【裁判字號】    92,台上,7436
【裁判日期】    921231
【裁判案由】    盜匪
【裁判全文】
最高法院刑事判決                              九十二年度台上字第七四三六號
    上  訴  人  甲○○
右上訴人因盜匪案件，不服台灣高等法院中華民國八十九年九月六日第二審判決（八
十八年度上訴字第三九五八號，起訴案號：台灣台北地方法院檢察署八十八年度偵字
第一七二九九號），提起上訴，本院判決如左：
    主  文
原判決撤銷，發回台灣高等法院。
    理  由
本件原判決認定上訴人甲○○與年滿十八歲、不詳姓名年籍綽號「阿德」之男子，因
無錢花用，遂商議強盜財物，二人共同意圖為自己不法所有，於民國八十八年七月二
十五日二十三時許，在台北市○○街九十六巷二十四號前，見攜帶皮包獨行之女子吳
慧芳，分由「阿德」徒手自後毆打吳慧芳頭部而施強暴，致吳女倒地，再由上訴人下
手強取已倒地之吳慧芳所有之皮包（內有新台幣一千一百九十九元現款、身分證、健
保卡各一張、呼叫器一只、鎖匙一串、小筆記本一本、唇膏一個、及內有口紅、粉底
、眼影、眉筆各一個之化妝包一個），因吳慧芳以手勾住皮包，上訴人硬拉，致吳慧
芳遭拖拉，計受有右眉部二處裂傷、左肘擦傷、右膝擦傷，致吳慧芳不能抗拒而得逞
。上訴人與「阿德」得手後，即至台北市○○○路、康定路口將軍廟前朋分贓款，上
訴人取得其中新台幣五百元現款後，適見警察巡邏車經過，心虛丟棄內含其餘財物之
皮包後逃逸。嗣經吳慧芳報警，警方循線在台北市○○○路、漢口街口逮捕上訴人等
情。因而撤銷第一審不當判決，改判論處上訴人共同意圖為自己不法所有，以強暴致
使不能抗拒，而取他人之物罪刑。固非無見。
惟查：(一)、原審判決後，懲治盜匪條例業於九十一年一月三十日經總統以華總一義字
第九一○○○一五○八○號令公布廢止，並於同日以華總一義字第九一○○○一五一
一○號令公布增訂刑法第三百三十四條之一及第三百四十八條之一，修正第三百二十
八條、第三百三十條至第三百三十二條、第三百四十七條及第三百四十八條。原審就
上訴人共同以強暴、脅迫，致使不能抗拒而取他人之物，係適用懲治盜匪條例論處罪
刑，因判決後法律廢止、修正之情事變更，其所生結果，仍視同違背法令，此部分自
得據為上訴之理由。(二)、「對於未發覺之罪自首而受裁判者，減輕其刑」，刑法第六
十二條前段定有明文。本件上訴人辯稱於「阿德」行搶之後，尾隨跑離現場，並未當
場被逮獲，係於同日二十三時十五分許，在台北市○○○路、康定路口附近見警方巡
邏車，承認犯案而被帶回警局。若上訴人所辯不虛，有無自首減刑規定之適用，原判
決自有審度之必要。原審對於上訴人之上開抗辯恝置不論，同有調查未盡及判決不備
理由之違法。以上或為上訴意旨所指摘，或為本院得依職權調查之事項，應認有發回
更審之原因。又吳慧芳受傷部分，業經被害人提出告訴（見台灣台北地方法院檢察署
檢送併辦之八十九年度偵字第二八二八號卷），案經發回希併注意及之。
據上論結，應依刑事訴訟法第三百九十七條、第四百零一條，判決如主文。
中      華      民      國    九十二    年     十二     月    三十一    日
                              最高法院刑事第八庭
                                  審判長法官  陳  炳  煌
                                        法官  陳  世  雄
                                        法官  韓  金  秀
                                        法官  吳  信  銘
                                        法官  徐  文  亮
      右正本證明與原本無異
                                              書  記  官
中      華      民      國    九十三    年      一      月      九      日
                                                                        ｖ


司法院資訊處製作；財團法人民間司法改革基金會備份。
